【裁判字號】    89,親,9
【裁判日期】    890408
【裁判案由】    確認父子關係不存在
【裁判全文】
臺灣嘉義地方法院民事判決  八十九年度親字第九號
    原      告  丙○○
    訴訟代理人  蕭世芳律師
    被      告  乙○○
    兼  右一人
    法定代理人  甲○○
右當事人間請求確認父子關係不存在等事件，本院判決如左：
    主      文
原告之訴駁回。
訴訟費用由原告負擔。
    事      實
甲、原告方面：
    一、聲明：(一)確認原告與被告乙○○間之親子關係不存在，被告乙○○並應協同
        原告向該管戶政機關辦理註銷父子關係登記；(二)准原告與被告甲○○離婚，
        被告甲○○並應協同原告向該管戶政機關辦理離婚戶籍登記。
    二、陳述：
      （一）被告乙○○係原告配偶即被告甲○○於民國（下同）八十四年八月二十
            日所生，但原告遲至八十九年間經帶同被告乙○○前往高雄長庚紀念醫
            院做ＤＮＡ親子關係鑑定，並於八十九年一月七日得有親子鑑定報告後
            ，始得知可以排除原告係被告乙○○的親生父親，既然原告知悉後迄未
            逾一年，爰依民法第一千零六十三條規定，訴請判決確認原告與被告黃
            天澤間之親子關係不存在，被告乙○○並應協同原告向該管戶政機關辦
            理註銷父子關係登記。
      （二）又既可認定被告甲○○懷胎所生之子女，與原告不具有親子關係，應堪
            認被告甲○○於八十三年六月間，確有與他人通姦之情事，爰併依民法
            第一千零五十二條第一項第二款之規定，訴請判決准原告與被告甲○○
            離婚，被告甲○○並應協同原告向該管戶政機關辦理離婚戶籍登記。
    三、證據：提出親子鑑定報告一份、戶籍謄本一份為證。
乙、被告方面：本件未經言詞辯論，故被告並未提出任何聲明或陳述。
    理      由
一、本件原告起訴主張：被告乙○○係原告配偶即被告甲○○於八十四年八月二十日
    所生，但原告遲至八十九年間經帶同被告乙○○前往高雄長庚紀念醫院做ＤＮＡ
    親子關係鑑定，並於八十九年一月七日得有親子鑑定報告後，始得知可以排除原
    告係被告乙○○的親生父親，既然原告知悉後迄未逾一年，爰依民法第一千零六
    十三條規定，訴請判決確認原告與被告乙○○間之親子關係不存在，被告乙○○
    並應協同原告向該管戶政機關辦理註銷父子關係登記；又既可認定被告甲○○懷
    胎所生之子女，與原告不具有親子關係，應堪認被告甲○○於八十三年六月間，
    確有與他人通姦之情事，爰併依民法第一千零五十二條第一項第二款之規定，訴
    請判決准原告與被告甲○○離婚，被告甲○○並應協同原告向該管戶政機關辦理
    離婚戶籍登記云云。
二、按原告之訴，依其所訴之事實，在法律上顯無理由者，法院得不經言詞辯論，逕
    以判決駁回之，民事訴訟法第二百四十九條第二項定有明文。次按妻之受胎，係
    在婚姻關係存續中者，推定其所生子女為婚生子女；前項推定，如夫妻之一方能
    證明妻非自夫受胎者，得提起否認之訴，「但應於知悉子女出生之日起，一年內
    為之」，復為民法第一千零六十三條第一項、第二項所明定。再按夫妻之一方與
    人通姦者，他方雖得向法院請求離婚，但自其情事發生後已逾二年者，不得請求
    離婚，此觀民法第一千零五十三條規定即明。
三、經查：
  （一）被告乙○○於八十四年八月二十日出生後，係於八十四年九月六日即已辦妥
        出生登記，此有原告所提戶籍謄本一份在卷可稽，以原告身為該戶之戶長，
        且被告乙○○又係登記為其長子等情觀之，應堪信原告至遲於八十四年九月
        六日辦妥乙○○之出生登記手續之際，應已知悉被告乙○○「已出生」之事
        ，則依上述民法第一千零六十三條第一項、第二項之規定，原告欲提起本件
        否認親子關係之訴，至遲應於八十五年九月六日前為之，乃竟遲至八十九年
        三月十六日始行提起本件否認子女之訴，顯逾民法第一千零六十三條第二項
        所規定得以提起否認子女之訴之期間無疑，則依據前揭說明，本件有關否認
        子女之訴部分，自屬法律上為顯無理由。
  （二）依據原告所主張，被告甲○○與他人通姦之時間，係於八十三年六月間云云
        ，惟縱有其事，該通姦情事發生之時間，相距原告提起本件訴訟之日（八十
        九年三月十六日），既然顯逾二年，則依上述民法第一千零五十三條之規定
        ，原告亦不得據此訴請離婚，則依據前揭說明，本件有關原告訴請與被告甲
        ○○離婚部分，亦屬法律上為顯無理由。
四、據上論結，本件原告之訴為顯無理由，爰不經言詞辯論，逕以判決駁回之，並依
    民事訴訟法第二百四十九條第二項、第七十八條，判決如主文。
中      華      民      國    八十九    年      四      月      八      日
~B臺灣嘉義地方法院民事庭
~B    法  官  王金龍
右為正本係照原本作成
如對本判決上訴須於判決送達後廿日內向本院提出上訴狀
中      華      民      國    八十九    年      四      月      十      日
~B    書記官  賴琪玲


司法院資訊處製作；財團法人民間司法改革基金會備份。
